【裁判字號】    97,聲,1969
【裁判日期】    970630
【裁判案由】    返還提存物
【裁判全文】
臺灣臺北地方法院民事裁定              97年度聲字第1969號
聲  請  人  國際票券金融股份有限公司
                        樓
法定代理人  乙○○
相  對  人  甲○○
上列當事人間返還提存物事件，本院裁定如下：
    主  文
聲請駁回。
    理  由
一、本件聲請意旨略以：聲請人與相對人間假處分事件，聲請人
    前依本院95年度裁全字第2989號民事裁定，提供92年度甲類
    第2 期中央政府公債、面額合計新台幣（下同）1,010 萬元
    為擔保物，並以95年度存字第1488號提存事件提存在案，嗣
    迭經變換，現以97年度存字第976 號提存事件提存94度甲類
    第2 期中央政府建設公債債票在案。因前開假處分執行之標
    的，業經臺灣臺北地方法院檢察署以北檢盛沛字第1760號處
    分命令發還聲請人，應供擔保原因已然消滅，又因聲請人據
    以聲請假處分裁定所附資料有誤，致假處分裁定之帳號錯誤
    ，惟第三人中國農民銀行因遭合併致原帳號變更，嗣第三人
    執行強制執行命令時係以相對人之身分證字號勾稽其帳號，
    且因帳號更新之故，未察覺前開執行命令記載錯誤，始有帳
    號不符情事。為此依民事訴訟法第104 條第1 項第1 款規定
    請求返還擔保金云云，並提出提存書、假處份裁定、地檢署
    處分命令等件為證。
二、按返還擔保金，依民事訴訟法第106 條準用第104 條之規定
    ，須符合：（１）應供擔保之原因消滅者；（２）供擔保人
    證明受擔保利益同意返還者；（３）訴訟終結後供擔保人證
    明已定20日以上之期間催告受擔保利益人行使權利而未行使
    ，或法院依供擔保人之聲請，通知受擔保利益人於一定期間
    內行使權利並向法院為行使權利之證明而未證明者之要件，
    法院始得裁定返還擔保金。所謂「應供擔保之原因消滅者」
    ，在債權人因釋明假扣押之原因而提供之擔保，係擔保債務
    人因假扣押所應受之損害，故必待債務人無損害發生，或債
    權人本案勝訴確定，或就所生之損害已經賠償時，始符合之
    （參照最高法院53年台抗字第279 號判例意旨）；而因假處
    分或假扣押所供之擔保，係為擔保受擔保利益人因不當假處
    分或假扣押所受損害而設。倘執行法院已依聲請或依職權依
    假處分或假扣押裁定實施假處分或假扣押之執行，則在執行
    法院撤銷其執行程序前，受擔保利益人所受損害仍可能繼續
    發生，損害額既未確定，自無強令其行使權利之理。故在假
    處分或假扣押所供之擔保，供擔保人依民事訴訟法第104 條
    準用同法第104 條第1 項第2 款規定，聲請以裁定命返還其
    擔保金之場合，必待假處分或假扣押之執行程序已撤銷，始
    得謂與民事訴訟法第104 條第1 項第2 款所定之「訴訟終結
    」相當。
三、經查，本件聲請人雖主張其假處分執行之標的，業經臺灣臺
    北地方法院檢察署以北檢盛沛字第1760號處分命令發還聲請
    人，應供擔保之原因業已消滅云云，惟95年度裁全字第2989
    號假處分裁定與前開處分命令所載帳號明顯不同，尚不足以
    認定兩者之標的係屬同一。況縱令屬實，惟本件聲請人並非
    得本案全部勝訴判決確定，或相對人未因假處分而受有損害
    ，或就所生之損害已經賠償等屬於應供擔保原因消滅之事由
    ；且聲請人既未聲請法院准予撤銷假處分裁定，亦未對該假
    處分之全部執行聲請撤回，自非全部執行已終結而屬於訴訟
    終結之情形，亦即聲請人上開提存物所欲擔保之損害仍有可
    能發生，聲請人復未得相對人之同意返還，依前開規定意旨
    及說明，聲請人之上開聲請，尚不符合返還擔保金之要件，
    自不能准許。爰裁定如主文。
中    華    民    國    97    年    6     月    30    日
                  民事第一庭法  官  蔡和憲
以上正本係照原本作成。
如不服本裁定應於送達後10日內向本院提出抗告狀，並繳納抗告
費新臺幣1,000 元。
中    華    民    國    97    年    6     月    30    日
                            書記官  巫玉媛


司法院資訊處製作；財團法人民間司法改革基金會備份。
